臺灣臺南地方法院刑事判決　　　　　　　92年度易字第1325號
公　訴　人　臺灣臺南地方法院檢察署檢察官
被　　　告　戊○○
　　　　　　　　　　四號
　　　　　　　　　　號
選任辯護人　林永發律師
　　　　　　郝鳳岐律師
被　　　告　丁○○
上列被告等因詐欺案件，經檢察官提起公訴（九十一年度偵字第
九五七五號），本院判決如下：
    主  文
戊○○共同連續意圖為自己不法之所有，以詐術使人將本人之物
交付，處有期徒刑參年。
丁○○共同連續意圖為自己不法之所有，以詐術使人將本人之物
交付，累犯，處有期徒刑參年。
    事  實
一、丁○○前於民國八十九年間，因詐欺取財案件，經台灣高等
    法院高雄分院與台灣高雄地方法院分別以八十七年度上易字
    第二二五一號判決、八十九年度易字第二二五號判決判處有
    期徒刑一年、六月確定，並經台灣高雄地方法院以八十九年
    聲字第一三一四號裁定定應執行有期徒刑一年四月確定，嗣
    於八十九年九月三十日縮短刑期執行完畢。丁○○於前案在
    高雄女子監獄執行中，結識同房受刑之己○○○，並進而認
    識己○○○之夫戊○○。戊○○則為位於台南市○○路一一
    六巷九弄二號之大自然禪學會佛經渡邦院（以下簡稱渡邦院
    ）會長，自稱能以「轉法輪」之方式為人處理災厄等事務。
    緣乙○○於八十六年間因其夫身體常有不適，經他人介紹後
    至戊○○開設之前開渡邦院求助。戊○○乃稱其已為乙○○
    之夫「轉法輪」，恰乙○○之夫身體有所好轉，乙○○遂認
    戊○○所稱之「轉法輪」確有其事，乃拜戊○○為師。嗣於
    八十九年間，戊○○因見乙○○經濟能力不錯，竟與丁○○
    共同基於意圖為自己不法所有之概括犯意聯絡，由戊○○於
    八十九年十月間起，向乙○○佯稱其於中國大陸地區期貨事
    業，利潤甚佳，每月利潤達投資額之百分之二十，當可投資
    該事業云云。乙○○因認戊○○為其師父，當不致於欺騙，
    且戊○○所述期貨事業利潤甚豐，不疑有詐，遂陷於錯誤而
    依戊○○指示，於八十九年十月三十日匯款新台幣（下同）
    四十萬元至不知情之陳中光（按係戊○○之子）所有，供戊○○、丁○○共同使用之局號：0000000號、帳號：
    0000000號郵局帳戶。戊○○、丁○○為使乙○○相
    信上述投資屬實，且利潤甚高，乃推由丁○○委請不知情之
    張永泰（按係丁○○之子）於八十九年十二月四日匯八萬元
    至乙○○所提供，用以供戊○○匯入利潤之花旗銀行帳戶（
    帳號：00000000000號）。乙○○在同月六日查
    得上開匯款入帳後，誤信戊○○所告知投資事業確有其事，
    而深信不疑，並於同日以電話告知戊○○業已收到其等所匯
    款項。戊○○與丁○○遂承前揭概括犯意，由戊○○於電話
    中向乙○○提議，再投資四十萬元，乙○○因信任戊○○，
    且有前揭八萬元利潤入帳，遂再次陷於錯誤，而於同日自建
    華銀行敦北分行（原華信銀行）匯款四十萬元至陳中光之前
    開帳戶內。戊○○、丁○○見狀乃由丁○○委由不知情之張
    永泰於九十年一月九日匯五萬元及丁○○親自於九十年一月
    十一日匯十一萬元，佯為投資利潤共計十六萬元，至乙○○
    花旗銀行上揭帳戶內，使乙○○對戊○○及該投資案更加深
    信不疑。戊○○、丁○○二人復承上揭概括犯意，由戊○○
    再次遊說乙○○增加投資，使其陷於錯誤而於九十年一月十
    七日、十八日，分別自花旗銀行轉帳五十萬元二次，共計一
    百萬元，至陳中光前揭帳戶內，再由丁○○依戊○○之指示
    ，於同年二月五日匯十六萬元至乙○○上開花旗銀行帳戶內
    。戊○○並於九十年二月四日電洽乙○○告知利潤將匯款至
    帳戶內，並稱其常出國或閉關，有關前開投資事宜，可找其
    渡邦院之會計「黃小姐」即丁○○代為處理。丁○○遂以「
    黃小姐」之名義於九十年二月五日以電話聯絡乙○○確認前
    揭十六萬元之款項是否入帳等事宜。嗣於九十年三月間，因
    戊○○承諾之利潤一直未能匯入帳戶，乙○○遂向丁○○多
    次詢問，丁○○諉以美國總統就職延期等事故，誑稱其等承
    諾之利潤將於九十年四月才能領到云云。復與戊○○共同承
    前不法所有之概括犯意聯絡，向乙○○佯以中國大陸方面要
    求戊○○再投資五百萬元，但因周轉有限，且戊○○人在山
    上閉關為由，請求乙○○幫忙，使乙○○誤信為真，又陷於
    錯誤，於九十年三月十四日、同年月二十三日，分別自建華
    銀行、花旗銀行匯款、轉帳二十五萬元及十五萬元至陳中光
    前開帳戶內。嗣九十年八月間，戊○○與丁○○復承前開不
    法所有之概括犯意，由丁○○向乙○○佯稱利潤即將撥下，
    但需繳納稅金，其中四萬元部分，係其投資部分，應由其負
    擔，乙○○乃陷於錯誤，而於九十年八月二十二日匯款四萬
    元至陳中光前開帳戶內。嗣因乙○○遲遲未收到投資利潤，
    乃打電話向丁○○、戊○○詢問，惟彼等一再編派理由安撫
    ，且互相推諉責任，更對所投資事業說辭不一，至此乙○○
    始知受騙，共計遭詐騙達二百二十四萬元，戊○○、丁○○
    所詐得之款項均經其等花用一空。
二、案經乙○○訴由台灣台南地方法院檢察署檢察官偵查起訴。
    理  由
壹、起訴部分：
一、訊據被告戊○○於偵審中固均坦承告訴人乙○○為其弟子，
    並曾介紹被告丁○○與之認識，且曾提供其子陳中光之帳戶
    以供告訴人乙○○匯款；被告丁○○於偵審中均坦承並無至
    中國大陸投資期貨事宜，及其曾與告訴人乙○○以電話聯絡
    投資事宜，並曾花用告訴人乙○○匯入前開帳戶內之款項等
    情，惟均矢口否認涉有詐欺取財罪嫌，被告戊○○辯稱：其
    僅係介紹被告丁○○與告訴人乙○○認識，投資事宜均是由
    被告丁○○自行與告訴人乙○○聯絡，伊並不知情；伊配偶
    己○○○亦曾提供珠寶請被告丁○○投資，然亦遭騙，並未
    與被告丁○○共同詐騙告訴人乙○○云云；被告丁○○辯稱
    ：與被告戊○○原有意共同投資事業，但因種種變故而未能
    談成，並非有意詐騙告訴人云云。
二、經查：
（一）告訴人乙○○於八十六年間，因其夫身體不適，乃至被告
      戊○○開設之渡邦院求助，被告戊○○自稱能以「轉法輪
      」方式協助告訴人乙○○之夫，適巧告訴人乙○○之夫身
      體有所好轉，告訴人乙○○遂拜被告戊○○為師，並與被
      告戊○○常有聯絡等情，業據告訴人乙○○於本院審理時
      ，以證人身分結證在案，核與被告戊○○於本院供述告訴
      人乙○○為其弟子一節相符，此部分事實應堪認定。又告
      訴人乙○○因欲投資被告戊○○所佯稱在中國大陸之期貨
      事業，而以匯款方式分別於八十九年十月三十日、同年十
      二月六日、九十年一月十七日、同年一月十八日、同年三
      月十四日、同年三月二十三日、同年八月二十二日，共計
      匯款二百二十四萬至被告戊○○之子陳中光郵局帳戶（局
      號0000000、帳號：0000000號）等情，業
      經被告戊○○、丁○○於偵審中供述明確，並據告訴人乙○○於本院審理時以證人身分結證屬實，另有自動櫃員機
      交易明細影本十八紙（參見九十年度發查字第二一一六號
      卷第一０頁、第一四頁至第一七頁），及匯款委託書二紙
      （前揭發查卷第一二頁、第一七頁）、證人陳中光前揭郵
      局帳戶之歷史交易清單三紙（九十一年度偵字第九五七五
      號卷第八五頁至第八七頁）等資料在卷可稽，此部分事實
      應堪認定。另被告丁○○曾親自或委請其子張永泰以其名
      義，分別於八十九年十二月四日、九十年一月九日、同年
      一月十一日、同年二月五日共計匯款四十萬元至告訴人乙○○之花旗銀行台北分行帳戶（帳號000000000
      00000000000００號）等情，業據被告丁○○
      於本院審理時供述屬實，核與告訴人乙○○於本院審理時
      以證人身分所證相符，並有匯款單四紙、花旗銀行綜合月
      結單二紙（九十一年度偵字第九五七五號卷第八八頁、第
      一三一頁、第一三四頁、第一三六頁）在案可參，此部分
      事實亦堪認定。另被告戊○○與丁○○於中國大陸地區均
      無期貨或其他投資事業一節，亦據被告戊○○、丁○○於
      偵查及本院審理時分別供述在案，且互核一致，被告戊○○、丁○○此部分供述與事實相符，應堪採信。
（二）
    (一)告訴人乙○○係因被告戊○○、丁○○告知彼等於中國大
      陸地區有一期貨投資事業獲利甚豐，甚可達於每月獲利投
      資額百分之二十之高額利潤，因而欲參與投資而匯款予被
      告戊○○、丁○○等情，業據告訴人乙○○於本院審理時
      ，以證人身分結證在案，並有前開匯款單各件在卷可稽，
      告訴人乙○○此部分證述自非無據。
    (二)被告丁○○於偵查中供稱：告訴人乙○○匯入之款項，係
      遭其與被告戊○○挪用以賭六合彩，惟均賭輸殆盡，故無
      法歸還予告訴人云云（參見九十三年偵緝字第三二六號卷
      第四頁背面）、復於本院準備程序中改稱：本欲與被告戊○○從事在中國大陸進口水果之事業，然未談成，告訴人
      所匯款項均已花費殆盡云云（參見本院卷二第六一頁），
      是被告丁○○就其與被告戊○○欲投資之事業究竟內容為
      何，前後供述不一，且差異甚大，另以除其供述外，並無
      任何證據足以佐證其欲投資事業之辯詞，故被告丁○○辯
      稱：確有投資事業之事實，僅係事後未能談妥云云，實難
      採信。況縱認被告丁○○與戊○○確曾起意投資事業，然
      彼等未先行談妥投資事業計畫，於投資計畫之獲利來源、
      規模等事項均無從確知之情形下，竟即向告訴人乙○○表
      示可獲得每月百分之二十投資額之高額利潤云云，顯係以
      不可能之獲利誘使告訴人乙○○陷於錯誤而為匯款，其等
      此部分所為，當亦屬詐術。被告丁○○於本院審理時辯稱
      ：並無詐騙告訴人乙○○之意云云，顯係事後卸責之詞，
      當無可採。
    (三)被告丁○○、戊○○二人向告訴人乙○○佯稱投資有所獲
      利而匯八萬元予告訴人乙○○，使告訴人乙○○誤信確有
      相關之投資事業而續行匯款四十萬元，並於告訴人乙○○
      匯款四十萬元續行投資後，再行匯款十六萬元予告訴人乙○○，使告訴人乙○○陷於錯誤而再次匯款一百萬元，待
      告訴人乙○○再次匯款投資後，被告丁○○、戊○○復匯
      款十六萬元予告訴人乙○○，使其信以為真，陸續再行匯
      款四十四萬元等情，業據告訴人乙○○於本院審理時，以
      證人身分結證屬實，並有前開匯款單各件在卷可稽，告訴
      人乙○○此部分證述堪信為真實。被告丁○○雖辯稱：因
      被告戊○○業已承諾告訴人乙○○將給付百分之二十之利
      潤，故其向其子張永泰借款等方式籌措款項四十萬元並匯
      予告訴人乙○○，並非詐騙告訴人云云。然被告丁○○、
      戊○○並未將告訴人乙○○所匯款項用以投資事業而為獲
      利，已如前述，故被告丁○○、戊○○本無能力以告訴人
      乙○○所投資之款項，衍生每月百分之二十之高額利潤以
      支付予告訴人。倘若被告丁○○、戊○○並無意詐騙告訴
      人乙○○，大可將告訴人乙○○所交付之投資款項歸還，
      或告知告訴人乙○○投資不成之情事，然彼等無視此等事
      實，卻不斷以利潤撥發之名義而匯款予告訴人乙○○，致
      告訴人乙○○信以為真，不斷匯入遠多於彼等交付之「利
      潤」之款項，使告訴人乙○○之損失愈行擴大，足見被告
      丁○○、戊○○陸續匯款予告訴人乙○○之舉，本屬彼等
      詐騙告訴人乙○○，使之續行交付款項之手段，被告丁○○辯稱並無行使詐術詐騙告訴人乙○○云云，顯與事實不
      符，當無可採。
    (四)綜此，被告丁○○與戊○○（被告戊○○與丁○○間，確
      有詐欺取財之不法所有犯意聯絡，詳後述），以欲投資中
      國大陸地區期貨事業為名，並佯稱可獲得每月百分之二十
      之高額利潤，誘使告訴人乙○○陷於錯誤而交付款項投資
      ，並於並未投資之情形下，陸續以撥交「利潤」之方式，
      詐使告訴人乙○○續行匯款，前後共計交付二百二十四萬
      元，且被告丁○○與戊○○取得前開款項後，隨即將之花
      用一空，是就被告丁○○與戊○○前後行徑相互參照以觀
      ，堪認被告丁○○、戊○○確存為自己不法所有之意圖，
      並有行使詐術詐騙告訴人乙○○之行為，被告丁○○辯稱
      ：並無不法所有意圖，且未行使詐術云云，與事實不符，
      尚無可採。
（三）
    (一)告訴人乙○○於本院審理時，以證人身分結證稱：被告戊○○於八十九年十月底向其表示，在大陸有一期貨事業獲
      利甚高，投資四十萬元，每月有八萬元之利潤，其遂陸續
      匯款予被告戊○○指定之證人陳中光之郵局帳戶內，作為
      投資；並稱其於九十年一月九日及同年月十一日收到十六
      萬元利潤後，曾與被告戊○○聯絡，被告戊○○亦告知該
      投資利潤甚高，可續行投資，其遂於九十年一月十七日、
      同年月十八日再行匯款共計一百萬元，且其每次收到利潤
      後，均會告知被告戊○○等語（參見本院卷四第一二頁至
      第一四頁、第一七頁）。又被告戊○○曾告知告訴人乙○○稱：其常至中國大陸地區辦理相關事宜，人不在國內，
      故授權其渡邦院會計黃小姐（按即被告丁○○）處理台灣
      之投資事業等情，業據告訴人乙○○於本院審理時結證明
      確，核與被告丁○○於本院審理時以證人身分結證稱：被
      告戊○○於電話中係以黃小姐之名稱介紹其予告訴人乙○○認識，並向告訴人乙○○告知其係被告戊○○之會計等
      語（參見本院卷四第二六頁）相符，參以被告戊○○於偵
      查中亦自承：被告丁○○曾告知，與告訴人乙○○聯絡時
      ，均自稱為伊會計等語（參見九十年度發查字第二一一六
      號卷第一０八頁），從而，堪認被告戊○○確曾以「黃小
      姐」之不實姓名介紹被告丁○○與告訴人乙○○認識，並
      曾告知告訴人乙○○有關被告丁○○為其會計等情事。又
      告訴人乙○○匯款之帳戶，係由被告戊○○所提供之證人
      陳中光之前揭郵局帳戶一節，業據被告戊○○於偵審中自
      承在案，核與告訴人乙○○於本院審理時以證人身分證述
      相符，並有前述告訴人乙○○匯款單等文件在卷足憑，此
      部分事實亦堪認定。綜此，依前述被告戊○○告知告訴人
      乙○○實際上並不存在之期貨投資事業，並提供其子陳中
      光之郵局帳戶以供告訴人乙○○匯入投資款項，另以「黃
      小姐」之不實姓名介紹被告丁○○予告訴人乙○○，且諉
      稱被告丁○○為其會計，使告訴人乙○○信以為真，而與
      被告丁○○續為聯絡投資相關事宜等諸多行徑相互參照，
      足認被告戊○○確曾與被告丁○○共同以前揭方法詐騙告
      訴人乙○○。
    (二)被告戊○○雖辯稱：其未曾向告訴人乙○○提及大陸地區
      期貨投資計畫，其係向告訴人乙○○介紹被告丁○○，而
      相關之投資計畫均係被告丁○○自行與告訴人乙○○聯絡
      ，其並不知悉；其雖將證人陳中光帳戶之存摺、提款卡等
      物均交予被告丁○○使用，但其並未過問告訴人乙○○如
      何匯款，亦未曾使用該帳戶內之款項；被告丁○○於八十
      九年十二月四日匯給告訴人乙○○之八萬元利潤，係被告
      丁○○委請證人張永泰所匯，若非被告丁○○自行詐騙告
      訴人乙○○，當無由其子張永泰匯款予告訴人乙○○之理
      ；甚以其與其妻己○○○亦因誤信被告丁○○投資期貨事
      業，而將價值二百餘萬元之珠寶交予被告丁○○，其亦係
      被害人，而非與被告丁○○同謀詐騙告訴人乙○○云云。
      惟向告訴人乙○○招攬投資大陸地區期貨事業者，確係被
      告戊○○而非被告丁○○一節，業據告訴人乙○○於本院
      審理中，以證人身分結證屬實，已如前述。參以告訴人乙○○與被告戊○○為師徒關係，而告訴人乙○○與被告丁○○之前均僅以電話聯繫，未曾見面，遲至本院於九十四
      年十月二十一日審理時，告訴人乙○○與被告丁○○始為
      首次見面等情，業據告訴人乙○○、被告丁○○、戊○○
      於本院審理時分別證述、供述明確（參見本院卷四第二０
      頁）。衡諸常情，若非被告戊○○向告訴人乙○○招攬前
      開投資計畫，告訴人乙○○當無信任從未見面之被告丁○○，而連續交付款項達二百二十四萬元之理，此參以被告
      戊○○於偵查及本院審理中，分別供稱：被告丁○○叫告
      訴人乙○○匯款，乙○○打電話向其詢問，其告知告訴人
      乙○○可以匯款（參見九十一年度偵字第九五七五號卷第
      七九頁）；告訴人乙○○向其表示不信任被告丁○○，僅
      信任其等語（參見本院卷第七八頁）亦可得知。是告知告
      訴人乙○○欲於中國大陸地區期貨投資事業，並向告訴人
      乙○○招攬投資者，確係被告戊○○無疑。另被告戊○○
      於偵查中亦曾供稱：曾告知告訴人乙○○，其常在山上修
      行，有事請她與黃小姐聯絡等語（參見九十年度發查字第
      二一一六號卷第一０八頁背面），復供稱：告訴人乙○○
      匯款投資時，均曾向其告知等語（參見九十一年度偵字第
      九五七五號第七九頁背面），足見被告戊○○於介紹前開
      大陸地區期貨投資予告訴人乙○○時，係以自身名義接受
      告訴人乙○○之投資，否則如係被告丁○○告知告訴人乙○○有關大陸地區期貨投資事業，被告戊○○並無涉入其
      中，衡情告訴人乙○○當無續與被告戊○○聯絡之必要，
      被告戊○○亦無告知告訴人乙○○需聯絡時，與被告丁○○聯絡之理。綜此，被告戊○○於偵審中辯稱：其未曾向
      告訴人乙○○招攬投資大陸期貨事業，而僅係介紹被告丁○○與告訴人乙○○認識，並由被告丁○○自行介紹告訴
      人乙○○有關大陸地區期貨投資事業，其並未參與云云，
      顯與事實不符，尚無可採。另被告戊○○於本院審理時供
      稱：其曾告知告訴人乙○○，錢匯入證人陳中光之帳戶內
      沒有關係，因其可以掌管等語（參見本院卷四第七八頁）
      ，參以被告丁○○於本院審理時，以證人身分結證稱：前
      揭帳戶之款項均係由其與被告戊○○共同使用等語（參見
      本院卷四第二九頁），足見被告戊○○就告訴人乙○○匯
      入前開帳戶之款項，確有使用之權限。被告戊○○辯稱：
      前揭帳戶存摺、提款卡等物交予被告丁○○後，即由被告
      丁○○使用，其未曾過問云云，應與事實相違，當無可採
      。另被告戊○○、丁○○二人係以匯入利潤方式詐騙告訴
      人一節，已如前述，故係由被告丁○○或委請其子張永泰
      匯款，此僅係被告戊○○、丁○○詐騙告訴人乙○○時手
      段之選擇，並不影響被告戊○○與被告丁○○具有犯意聯
      絡之認定。被告戊○○據此辯稱本案係被告丁○○自行詐
      騙告訴人乙○○云云，尚無可採。另被告戊○○與其妻己○○○雖曾交付珠寶予被告丁○○，然並非以此委請被告
      丁○○投資期貨（詳後述），故被告戊○○執此辯稱：其
      並未與被告丁○○共同詐騙告訴人乙○○，其亦係遭被告
      丁○○詐騙云云，即屬無可採信。綜此，被告戊○○辯稱
      ：並未與被告丁○○共同行使詐術詐騙告訴人乙○○，與
      之並無犯意聯絡云云，均無可採。
三、綜上所述，被告戊○○、丁○○共同連續詐欺取財犯行，均
    已臻明確，堪以認定，應依法論科。
四、核被告戊○○、丁○○所為係犯刑法第三百三十九條第一項
    之詐欺取財罪。被告戊○○、丁○○間，具有犯意聯絡及行
    為分擔，俱為共同正犯。被告戊○○、丁○○二人先後多次
    詐欺取財犯行，時間密接、觸犯犯罪構成要件相同之罪名，
    顯係基於概括犯意為之，應依連續犯規定，僅論以一罪，並
    加重其刑。另被告丁○○前於八十九年間，因詐欺取財案件
    ，經台灣高等法院高雄分院與台灣高雄地方法院分別以八十
    七年度上易字第二二五一號判決、八十九年度易字第二二五
    號判決判處有期徒刑一年、六月確定，並經台灣高雄地方法
    院以八十九年度聲字第一三一四號裁定定應執行有期徒刑一
    年四月確定，嗣於八十九年九月三十日縮短刑期執行完畢等
    情，有台灣高等法院被告全國前案紀錄表一份在卷可稽。被
    告丁○○於有期徒刑執行完畢後，五年內再犯本件法定刑有
    期徒刑以上之罪，為累犯，應依刑法第四十七條之規定，遞
    加重其刑。爰審酌被告戊○○、丁○○二人犯罪動機、手段
    、所得甚鉅、犯罪後均飾詞否認，不見悔意，另審酌被告丁○○前已有二次詐欺取財前科，服刑完畢後，未滿一年復行
    再犯，足認其惡性非輕；被告戊○○與告訴人乙○○間，原
    係師徒關係，告訴人乙○○對被告戊○○之信任有加，然被
    告戊○○竟罔顧告訴人乙○○對其之信賴，與被告丁○○共
    同詐騙告訴人乙○○，堪認其惡性甚重等一切情狀，分別量
    處如主文所示之刑，以資懲儆。
貳、移送併辦意旨部分：
一、九十四年度偵緝字第三一六號：
（一）移送併辦意旨另以：被告丁○○意圖為自己不法之所有，
      於九十年六月三十日，在台南縣仁德鄉仁愛村一一二四之
      二四號告訴人己○○○住處，向告訴人潘鳳蘭詐稱：「伊
      兒子張永泰在證券公司上班，專門投資期貨很厲害，投資
      一萬元，可賺美金一萬元」等語，使告訴人己○○○信以
      為真，而將價值八十三萬五千元黑珍珠墜鍊、戒指等珠寶
      計，交予被告丁○○變賣後作為投資款項。詎被告丁○○
      取得上開珠寶後，即避不見面，告訴人己○○○始知受騙
      ，因認被告丁○○就此部分亦涉有刑法第三百三十九條第
      一項之詐欺取財罪嫌等語。
（二）按犯罪事實，應依證據認定之，無證據不得認定其犯罪事
      實，刑事訴訟法第一百五十四條第二項定有明文。移送併
      辦意旨認被告丁○○涉有前開詐欺取財犯行，無非以告訴
      人己○○○於偵查中之證述及被告戊○○於偵查中，以證
      人身分所為之證述中，均證稱：於前揭時地交付珠寶予被
      告丁○○投資期貨云云，並有被告丁○○簽立之保管條一
      紙等情為據。訊據被告丁○○於偵審中固均坦承於前揭時
      地收受告訴人己○○○交付之珠寶，惟否認涉有詐欺取財
      犯行，於本院審理時辯稱：交付珠寶之際，其與告訴人己○○○及被告戊○○關係甚佳，該等珠寶均係告訴人己○○○致贈之物，事後亦均已抵押變現，交予被告戊○○充
      作家用等語。
（三）經查：
    (1)(一)被告丁○○於九十年六月三十日收受告訴人己○○○交
      付之珠寶一批等情，業據被告丁○○於本院審理時供承在
      卷，核與告訴人己○○○於本院審理時，以證人身分結證
      證述相符，此部分事實應堪認定。
    (2)告訴人己○○○於偵審中雖均證稱：交付珠寶予被告丁○○之目的，在於請其變現投資期貨云云。然告訴人己○○○本係經營珠寶事業，於八十九年間，亦係因珠寶買賣之
      詐欺取財案件而入獄執行等情，業據告訴人己○○○於本
      院審理時結證屬實，且其於本院審理時，亦證述其對珠寶
      之買賣、變現行情甚為瞭解（均參見本院卷四第五六頁）
      ，是倘告訴人己○○○欲將珠寶變現做價投資，衡情當由
      熟稔珠寶交易之自己進行相關之變現、出售等程序，當可
      獲得較高之交換價值為是，當無交由未曾涉及珠寶交易買
      賣之被告丁○○進行此部分事宜之理。告訴人己○○○於
      本院審理時，雖另證稱：因為信任被告丁○○，且被告丁○○稱其有很多朋友從事高級服飾事業，可獲得較高之交
      換價值云云（參見本院卷四第五八頁、第六０頁）。然此
      部分業經被告丁○○當庭否認，且從事高級服飾業與珠寶
      變現、販售無涉，並無必然可因而獲得較高之交換利益，
      告訴人己○○○前開證詞與常情有違，顯屬可疑。
    (3)告訴人己○○○於本院審理時雖證稱：扣案保管條二紙即
      係其於九十年六月三十日交付珠寶予被告丁○○，請其變
      賣投資之憑據，被告丁○○原未簽名，至九十年九月五日
      其始請被告丁○○補簽名云云。惟被告丁○○於本院審理
      時辯稱：前開保管條均係九十年九月五日其至告訴人己○○○住處時，告訴人己○○○與被告戊○○先行製作內容
      ，並命其簽名，並非九十年六月三十日交付珠寶時所製作
      等語。參以告訴人己○○○於本院審理時，以證人身分結
      證稱：前開保管條均係其先行製作，始由被告丁○○簽名
      等語（參見本院卷四第五八頁），而前開保管條上所載之
      日期均為九十年九月五日，是被告丁○○前開所辯，尚非
      全然無據，告訴人己○○○前開證述是否與事實相符，實
      非無疑。況縱認前開保管條均係被告丁○○出於自由意識
      所簽立，惟觀該保管條之內容均係載明「保管條」，此外
      ，僅記載珠寶種類、件數、價值等事項，並無記載被告丁○○收受該等珠寶後，需將之變賣投資期貨等事宜，是前
      開保管條尚難作為證明告訴人己○○○交付前開珠寶之目
      的，在於變賣投資期貨之證據。另前開保管條內復載有「
      民國九十年六月三十日開始，以上隨時取得。」等文字，
      經本院詢以意所何指時，告訴人己○○○結證稱：「如生
      意作不成功，珠寶要還我。」（參見本院卷四第六三頁）
      ，惟倘若告訴人己○○○所述其交付珠寶予被告丁○○之
      目的在於變賣換現投資屬實，則無論被告丁○○變賣珠寶
      換現投資成功與否，均無從歸還前揭珠寶予告訴人己○○○。反之適足以證明被告丁○○辯稱：告訴人己○○○將
      前開珠寶贈與其等語，與事實相符，否則，告訴人己○○○當無從要求被告丁○○歸還前開珠寶。足見告訴人己○○○交付前開珠寶予被告丁○○之目的，當非變賣投資期
      貨事業。
    (4)告訴人己○○○於本院審理時雖結證稱：係因被告丁○○
      不斷找其投資所謂之期貨事業，經其查詢證人乙○○參與
      被告丁○○之投資確有獲利，故將珠寶交予被告丁○○，
      請被告丁○○變賣後，投資期貨云云。然經檢察官詢以何
      人告知證人乙○○投資獲利時，證人己○○○證稱：係被
      告丁○○、戊○○，且證人乙○○亦曾告知確有獲利。另
      證稱：證人乙○○係於九十年九月四日或五日左右告知獲
      利情事云云（參見本院卷四第五六至第五七頁），然證人
      乙○○於九十年二月五日收受十六萬元之「利潤」後，即
      未曾再收受任何「利潤」，並多次催促撥發利潤未果後，
      於九十年九月間對被告戊○○、丁○○起疑，甚於九十年
      九月二十日起，將其與被告戊○○、丁○○等人之電話進
      行錄音蒐證等情，業有告訴人乙○○提出之錄音譯文八份
      在卷可參，是證人乙○○是否於九十年九月四日至五日間
      ，仍對告訴人己○○○表示前開投資可獲得高額利潤等情
      ，實非無疑。況依證人己○○○前開所述，證人乙○○係
      於九十年九月四日或五日左右，告知其獲利之事，然證人
      己○○○於九十年六月三十日即已交付珠寶予被告丁○○
      ，是證人己○○○證述因向證人乙○○查證其投資獲利，
      而參與投資云云，顯與事實不符，足見告訴人己○○○前
      揭證詞確有保留不實之處。
    (5)綜此，是告訴人己○○○交付珠寶告訴人己○○○之目的
      應非變賣後，投資期貨，故其於偵審中指訴其遭被告丁○○以投資期貨獲利甚高為由詐騙，致使陷於錯誤而交付珠
      寶予被告丁○○供其變現投資期貨云云，無從採信。故應
      認被告丁○○此部分詐欺罪嫌尚有不足。
四、綜上所述，移送併辦意旨所認被告丁○○涉有此部分詐欺取
    財罪嫌，應認罪嫌尚有不足，故此部分與前開論罪科刑部分
    ，當無裁判上一罪關係，應移由台灣台南地方法院檢察署檢
    察官另行依法辦理。
二、九十四年度偵字第六一０八號：
（一）被告丁○○於八十九年十月一日化名為張郁斤與設於高雄
      縣鳳山市○○街之「慶昌報關股份有限公司」（下稱慶昌
      公司）之負責人劉淑敏交往，嗣於九十二年三月某日知悉
      「慶昌公司」欠缺工程款二十五萬元，竟意圖為不法之所
      有，於九十二年三月十九日在「慶昌公司」向劉淑敏佯稱
      ：「你開一張本票給我，我幫你調頭寸」等語，使劉淑敏
      信以為真，而簽發發票人為「慶昌公司」、指定付款人為
      玉山商業銀行高雄分行、本票號碼為ＡＧ0000000
      號面額為二十五萬元之本票一紙交予被告丁○○，被告丁○○取得上開本票後，旋於九十三年三月二十八日，在高
      雄市○○路「國群大飯店」前，持上開本票對告訴人丙○○詐稱：「我要標一個工程，以這張本票向你調錢」等語
      ，使告訴人丙○○陷於錯誤，交付二十五萬元予丁○○。
      嗣後被告丁○○即避不見面，亦未將調得之二十五萬元款
      項交予證人劉淑敏，告訴人丙○○屆期將本票持往銀行提
      示，遭臺灣票據交換所以簽章不全退票，始知受騙，因認
      被告丁○○就此部分亦涉有詐欺取財罪嫌。
二、移送併辦意旨雖認被告丁○○涉有此部分詐欺取財罪嫌，並
    認與前開論罪科刑部分係本於概括犯意為之，具有連續犯之
    裁判上一罪關係，故移送本院聲請併予審理。惟移送併辦意
    旨認被告丁○○本次詐欺取財犯行係在九十二年三月間為之
    ，此與前開論罪科刑部分所認被告丁○○與戊○○共同於八
    十九年十月間至九十年八月間，連續詐騙告訴人乙○○之犯
    行，兩者相距達一年七月之久，縱認被告丁○○就此部分確
    實構成詐欺取財犯行，但與前開論罪科刑部分，顯非本於一
    概括犯意為之，當無構成連續犯之裁判上一罪關係。從而，
    移送併辦意旨所指被告丁○○此部分犯行，與論罪科刑部分
    ，當無裁判上一罪關係，應非起訴效力所及之範圍，本院無
    從併予審酌，應移由台灣台南地方法院檢察署檢察官另行偵
    查辦理，附此敘明。
據上論斷，應依刑事訴訟法第二百九十九條第一項前段，刑法第
二十八條、第五十六條、第三百三十九條第一項、第四十七條，
罰金罰鍰提高標準條例第一條前段，判決如主文。
本案經檢察官甲○到庭執行職務
中　　華　　民　　國　　94　　年　　12　　月　　21　　日
                                  刑事第十二庭
                                  審判長法  官  陳志成
                                        法  官  莊玉熙
                                        法  官  卓穎毓
以上正本證明與原本無異。
如不服本判決，應於收受送達後十日內向本院提出上訴書狀（應
附繕本）。
  　　　　　　　　　　　　　        　　書記官  秦建華
中　　華　　民　　國　　94　　年　　12　　月　　21　　日
附錄法條：
中華民國刑法第339條
意圖為自己或第三人不法之所有，以詐術使人將本人或第三人之
物交付者，處5年以下有期徒刑、拘役或科或併科1千元以下罰金
。
以前項方法得財產上不法之利益或使第三人得之者，亦同。
前二項之未遂犯罰之。
